【裁判字號】    97,上易,2950
【裁判日期】    971128
【裁判案由】    竊盜
【裁判全文】
臺灣高等法院刑事判決                97年度上易字第2950號
    上  訴  人
    即  被  告  甲○○
上列上訴人因竊盜案件，不服臺灣臺北地方法院97年度易字第22
08號，中華民國97年10月17日第一審判決（起訴案號：臺灣臺北
地方法院檢察署97年度偵字第12615號），提起上訴，本院判決
如下：
    主  文
上訴駁回。
    理  由
一、按不服地方法院之第一審判決而上訴者，應向管轄第二審之
    高等法院為之。上訴書狀應敘述具體理由。上訴書狀未敘述
    上訴理由者，應於上訴期間屆滿後20日內補提理由書於原審
    法院，逾期未補提者，原審法院應定期間先命補正。第二審
    法院認為上訴書狀未敘述理由或上訴有第362條前段之情形
    者，應以判決駁回之，但其情形可以補正而未經原審法院命
    其補正者，審判長應定期間先命補正。刑事訴訟法第361條
    、第367條，分別定有明文。所謂不服第一審判決之具體理
    由，必係依據卷內既有訴訟資料或提出新事證，指摘或表明
    第一審判決有何採證認事、用法或量刑等足以影響判決本旨
    之不當或違法，而構成應予撤銷之具體事由，始克當之（例
    如：依憑證據法則具體指出所採證據何以不具證據能力，或
    依憑卷證資料，明確指出所為證據證明力之判斷如何違背經
    驗、論理法則）；倘僅泛言原判決認定事實錯誤、違背法令
    、量刑失之過重或輕縱，而未依上揭意旨指出具體事由，或
    形式上雖已指出具體事由，然該事由縱使屬實，亦不足以認
    為原判決有何不當或違法者（例如：對不具有調查必要性之
    證據，法院未依聲請調查亦未說明理由，或援用證據不當，
    但除去該證據仍應為同一事實之認定），皆難謂係具體理由
    ，俾與第二審上訴制度旨在請求第二審法院撤銷、變更第一
    審不當或違法之判決，以實現個案救濟之立法目的相契合，
    並節制濫行上訴（最高法院97年度臺上字第892號判決參照
    ）。是以上訴人之上訴書狀或補提之上訴理由書，雖有敘述
    上訴理由，惟並未具體敘述第一審判決有上述違法、不當情
    形，即與未敘述具體理由無異，其所為上訴，即不符合上訴
    之法定要件。
二、本件上訴人即被告甲○○不服原判決，於民國97年11月6日
    提起第二審上訴，上訴狀理由略以：(一)本案是警察對被告有
    偏見，公報私仇來陷害被告。(二)被告在青年公園路邊賣水果
    跟小型資源回收，常有人同情被告，送資源回收的東西讓被
    告拿去賣。(三)判決書所載與事實不符，且扣案活動扳手及小
    老虎鉗如何能破壞腳踏車之鎖？如不能破壞即是誣陷被告。
    (四)請可憐被告年紀已大，全身是病，又是無家可歸的遊民，
    替被告主持公道等語。
三、本件原審經審理結果，認為：
  (一)被告犯罪事實，有腳踏車照片及被告遭警查獲之現場照片12
    張（見臺灣臺北地方法院檢察署97年度偵字第12615號偵查
    卷第23頁至第29頁）在卷可稽，並有扣案之活動扳手、小型
    油壓剪各一支附卷可憑，而觀諸該等腳踏車照片，可知前開
    五輛腳踏車外觀完整，且車胎氣足，雖稍生鐵鏽，惟並無破
    舊不堪使用之情，又該等腳踏車係停放於國立臺灣師範大學
    公館校區○○○○○道上，且其中三輛腳踏車尚鎖有大鎖，
    衡情該等腳踏車顯非無人使用，而遭人隨意棄置、脫離持有
    ，任憑風吹雨淋之廢棄物至明。是被告辯稱：前揭腳踏車係
    生鏽壞掉云云，已無可採。再衡諸被告於警詢中先供陳：伊
    係為市容美觀才將該等腳踏車搬上三輪車，竊取後欲載往變
    賣云云（見同上偵查卷第8頁）。復於偵查中檢察官訊問時
    辯稱：該五輛腳踏車係他人給伊的，因為沒人騎，所以要伊
    載走云云（見同上偵查卷第42頁至第43頁）。嗣於原審準備
    程序中又改稱：該等腳踏車其中二輛係伊友人所贈，而另外
    三輛係伊以每輛新臺幣（下同）50元代價，向他人購買的云
    云（見原審卷（二）第17頁反面），足見，被告所辯多所反
    覆，前後不一，已非無疑。而衡諸常情，苟該等腳踏車係被
    告友人所贈、他人出售與被告，應無再於該等腳踏車上鎖之
    必要，且被告亦無須攜帶活動扳手、小型油壓剪前往買受、
    接受贈與之理，而經原審於審理中質之何以該等腳踏車仍有
    上鎖，被告復又辯稱：腳踏車上還鎖有大鎖，係因鑰匙掉了
    云云（見原審卷（二）第42頁）。惟查，如確實係被告向他
    人購買，並有大鎖之鑰匙，被告自當先解開大鎖以利將該等
    腳踏車搬運上其三輪貨車，況審諸被告於上開時、地將前揭
    腳踏車置於其三輪貨車後，旋即於同日上午8時許在臺北市
    ○○路、泉州街口為警攔檢查獲，衡情亦無遺失鑰匙之可能
    ，是被告前開所辯，顯係臨訟卸飾之詞，委無可採。
  (三)按刑法第321條第1項第3款之攜帶兇器竊盜罪，係以行為人
    攜帶兇器竊盜為其加重條件，此所謂兇器，其種類並無限制
    ，凡客觀上足對人之生命、身體、安全構成威脅，具有危險
    性之兇器均屬之，且祇須行竊時攜帶此種具有危險性之兇器
    為已足，並不以攜帶之初有行兇之意圖為必要；又無論主觀
    上是否旨在行兇抑僅便利行竊，然在客觀上顯具有行兇之危
    險性，自屬兇器之一種，其攜帶而犯竊盜罪，應成立刑法第
    321條第1項第3款之罪（最高法院62年臺上字第2489號判例
    、70年臺上字第1613號判例、79年臺上字第5253號判例意旨
    參照）。查活動扳手、小型油壓剪為金屬製品，質地堅硬，
    具相當重量，有扣案之活動板手、小型油壓剪各一支、扣押
    物品清單、照片等件（見同上偵查卷第16頁、第45頁）在卷
    可佐，客觀上屬足對人之生命、身體、安全構成威脅，具有
    危險性之兇器，被告於前揭時、地持往竊盜，揆諸前揭說明
    ，自與刑法第321條第1項第3款攜帶兇器竊盜罪之構成要件
    相當。綜上所述，本案事證明確，被告攜帶兇器竊盜犯行，
    洵堪認定，應予依法論科。
  (四)查被告其前受徒刑之執行完畢，5年以內故意再犯本案有期
    徒刑以上之罪，為累犯，應依刑法第47條第1項之規定加重
    其刑。爰審酌被告前有多次前科，有本院被告前案紀錄表可
    稽，竟仍謀不勞而獲，攜帶兇器竊盜，其所為損害被害人，
    且危害社會治安匪淺，犯罪後猶飾詞狡辯，未見悔意，兼衡
    其犯罪之動機、目的、生活狀況、智識程度、所竊取財物之
    價值等一切情狀，量處有期徒刑8月。
四、核原審判決既已詳細記載認定被告犯罪之證據及理由，並已
    審酌關於刑法第57條科刑之一切情狀，在適法範圍內行使其
    量刑之裁量權，核無違法或不當之情形。被告上訴理由，空
    言否認犯罪，以自身處境求情，卻未能具體指摘原判決於認
    定事實，適用法律及量刑等項有何違法或不當，自非屬上訴
    第二審之具體理由，揆諸上揭意旨，本件上訴顯不合法定程
    式，應予駁回，並不經言詞辯論為之。
五、據上論斷，應依刑事訴訟法第367條前段、第372條，判決如
    主文。
中    華    民    國    97    年    11    月    28    日
                  刑事第十四庭  審判長法  官 陳志洋
                                      法  官 謝靜慧
                                      法  官 梁耀鑌
以上正本證明與原本無異。
不得上訴。
                                      書記官 莊淑茹
中    華    民    國    97    年    12    月    1     日


司法院資訊處製作；財團法人民間司法改革基金會備份。
